臺灣高等法院刑事判決　　　　　　　　96年度上訴字第4107號
上　訴　人
即　被　告　乙○○
選任辯護人　陳俊隆律師
上列上訴人，因毒品危害防制條例等案件，不服臺灣桃園地方法
院96年度重訴字第40號，中華民國96年 8月27日第一審判決（起
訴案號：臺灣桃園地方法院檢察署96年度偵字第3320號），提起
上訴，本院判決如下：
    主  文
上訴駁回。
    事  實
一、乙○○明知海洛因業經政府公告列為毒品危害防制條第 2條
    第2項第1款所規定之第一級毒品，不得運輸，亦屬懲治走私
    條例所規定未經許可不得私運進口之管制物品，竟與甲○○
    （經原審另案以96年重訴字第33號判處有期徒刑十八年六月
    ，未據上訴而確定）、真實姓名年籍不詳綽號「小馬」成年
    男子，共同基於運輸第一級毒品海洛因之犯意聯絡，約定由
    乙○○自泰國夾藏海洛因入境臺灣，事成後可得報酬新臺幣
    100000元。乙○○與甲○○即於民國（下同）96年 1月29日
    晚間9時許，搭乘中華航空公司 ＣＩ-065班機前往泰國曼谷
    市，乙○○並隻身投宿於泰國曼谷市附近「PLAZZO」飯店。
    於乙○○、甲○○抵達泰國曼谷市後，綽號「小馬」男子即
    將第一級毒品海洛因4包以透明塑膠袋包覆，再將該4包海洛
    因分別藏放於手提公事箱上下 2面夾層內，並將該手提公事
    箱交甲○○，甲○○收受該手提公事箱後，即於96年2月1日
    上午10時許，將該藏有毒品海洛因手提公事箱運往「PLAZZO
    」飯店乙○○投宿之房間內交予乙○○，同時提供黑色航空
    托運行李箱 1個，用以裝載上開藏有毒品手提公事箱。甲○
    ○為避免遭警監聽查緝，乃於泰國曼谷市附近交付電話號碼
    不詳MOTOROLA廠牌行動電話予乙○○，並告知返臺出關要開
    機，以便他人聯絡取貨。96年2月1日下午 5時50分許，乙○
    ○攜帶上開藏有毒品海洛因手提公事箱（置於黑色航空托運
    行李箱內），自泰國曼谷機場搭乘中華航空公司ＣＩ-696班
    機返臺，同日晚間10時25分抵達桃園國際機場，將管制進口
    第一級毒品海洛因運輸入境，同日晚間11時34分許，為內政
    部警政署航空警察局員警察覺形跡可疑，會同財政部臺北關
    稅局人員在該機場第一航廈當場查獲，扣得其攜帶回臺第一
    級毒品海洛因4包（驗餘總淨重 1375.88公克，純度87.71％
    ，純質淨重1206.78公克）、供運輸毒品用包裝袋4只、用以
    夾藏前述毒品所用黑色手提公事箱 1個、黑色航空托運行李
    箱1個、用以聯絡運輸毒品事宜MOTOROLA牌行動電話1具。
二、案經內政部警政署航空警察局移送臺灣桃園地方法院檢察署
    檢察官偵查起訴。
    理  由
甲、證據能力部分：
    本件認定事實所引用本件卷內所有卷證資料（包含文書證據
    、物證等證據），並無證據證明係公務員違背法定程序所取
    得，被告及辯護人於法院審理終結前就卷內所有之卷證資料
    之證據能力，均表示無意見，且卷內之文書證據，亦無刑事
    訴訟法第159條之4之顯有不可信之情況與不得作為證據情形
    ，則依刑事訴訟法第159條之5之規定，本件認定事實所引用
    之本件卷證所有文書證據、物證等證據，均有證據能力。
乙、實體方面：
一、訊據上訴人即被告（下稱被告）乙○○，對於上揭時地收受
    內裝毒品海洛因黑色行李箱，並攜帶該行李箱自泰國返臺，
    將扣案毒品海洛因攜帶入境事實，業於原審時坦白承認。又
    扣案粉末4 包，經鑑驗結果，均含毒品海洛因成分（驗餘總
    淨重1375.88公克，純質淨重1206.78 公克，空包裝重440公
    克），有法務部調查局96年3月2 日調科壹字第09623016860
    號鑑定書在卷可查（偵查卷75頁）。此外，復有海洛因毒品
    初步鑑驗報告單1紙、採證照片8 張、X光檢查儀注檢行李報
    告表1紙、旅客入出境紀錄查詢1紙、財政部臺北關稅局函附
    臺北關稅局扣押貨物收據及搜索筆錄1 份等件可憑（偵查卷
    13、14、15、16、21、29頁），及前開供包裝前述毒品所用
    之包裝袋4只、用以夾藏前述毒品所用黑色手提公事箱1個、
    黑色航空托運行李箱1 個，及聯絡運輸毒品事宜之MOTOROLA
    牌行動電話1 具扣案可資佐證，足認被告上開自白核與事實
    相符，自堪採信。
二、被告雖於本院時辯稱：不知行李箱內裝為毒品海洛因，其遭
    甲○○脅迫運毒，且本件有毒品危害防制條例第17條之適用
    云云，惟查，依被告於本院審理所供：甲○○係其入境後第
    二天始返台，並有甲○○案影印卷可稽，可見甲○○與被告
    係不同班機返台，而被告係智識完全成年人，特地前往泰國
    ，依購買機票證明，係購買一張商務艙，一張經濟艙（偵查
    卷19頁），被告自行隻身攜帶系爭行李返台，並有預定報酬
    十萬元可得，入境返台前並攜帶另支手機以便開啟聯絡接貨
    者，自難逕認係被脅迫，由上客觀情節，自堪認定被告知悉
    行李箱內藏毒品海洛因，被告上開所辯，難以輕信。又證人
    丙○○到院所證（本院卷54、55頁），對照證人甲○○偵查
    中、原審時所證（偵查卷46頁後附筆錄、61、93頁，原審卷
    56至62頁），充其量僅足證明共犯甲○○有找伊一起出國，
    伊因故未一起出國情事，難以推論被告係不知情行李內藏為
    毒品之有利認定，被告辯護人主張甲○○偵查中所證不實，
    尚難為被告有利認定。再者，毒品危害防制條例第17條所謂
    「供出毒品來源，因而破獲者，得減輕其刑」，僅限於供出
    毒品供應之前手或上游之販賣者，並不包括共同正犯在內。
    其立法趣旨係在於藉此鼓勵下游者具體供出其上游，俾進行
    追查，以杜絕毒品不斷蔓延、氾濫。倘僅自白供出與自己共
    同犯罪之人，對於打擊上游販賣者之效用並未達成，自無邀
    減刑寬典餘地（最高法院96年度台上字第3138、3063號判決
    意旨參照），被告供稱：甲○○係本件共犯，因被告供出，
    始於翌日查獲共犯云云，然被告與甲○○均為本件共同正犯
    ，核與毒品危害防制條例第17條要件不符，被告上開所辯，
    亦難採取。從而，本件事證明確，被告上開運輸第一級毒品
    海洛因犯行，洵堪認定，自應依法論科。
三、按，海洛因係毒品危害防制條例第2條第2項第1 款所稱第一
    級毒品，並為行政院依懲治走私條例第2條第3項授權公告之
    「甲項管制進口物品」，是核被告所為，係犯毒品危害防制
    條例第4條第1項運輸第一級毒品罪及懲治走私條例第2條第1
    項私運管制物品進口罪。被告持有第一級毒品海洛因之低度
    行為，為運輸毒品之高度行為所吸收，不另論罪。被告就前
    開犯行，與甲○○、綽號「小馬」男子間，具有犯意聯絡及
    行為分擔，為共同正犯。被告以一運輸行為同時觸犯上述 2
    罪名，為想像競合犯，應從一重之運輸第一級毒品罪處斷。
    茲查，被告前無犯罪紀錄，有卷附臺灣高等法院被告前案紀
    錄可按，其素行良好，僅為貪圖共犯甲○○允諾之100000元
    報酬，始為之運輪管制物品海洛因入境，且事後坦承犯行，
    足認其惡性相較於主使之共犯甲○○及綽號「小馬」男子，
    顯非鉅大，縱量處最輕法定本刑無期徒刑，猶嫌過重，犯罪
    情狀顯可憫恕，爰依刑法第59條之規定，酌量減輕其刑。而
    死刑減輕者為無期徒刑，無期徒刑減輕者為二十年以下十五
    年以上有期徒刑，為刑法第64條第2項、第65條第2項所明定
    。原審經審理結果，認被告罪證明確，因而適用毒品危害防
    制條例第4條第1項、第18條第1項前段、第19條第1項，懲治
    走私條例第2條第1項、第11條，刑法第11條前段、第28條、
    第55條、第59條等規定，並審酌被告因一時貪念運輸毒品入
    境，但運輸毒品海洛因其驗餘淨重高達1375.88 公克，數量
    頗大，若輸入我國後流入市面，將加速毒品之氾濫，對我國
    社會安寧秩序及國人之健康產生危害甚鉅，被告犯罪後坦承
    犯行等一切情狀，量處被告有期徒刑十五年二月，以示懲儆
    。另認，扣案自被告身上所起第一級毒品海洛因 4包（驗餘
    總淨重 1375.88公克），為查獲之毒品，不問屬於犯人與否
    ，應依毒品危害防制條例第18條第 1項前段之規定諭知沒收
    銷燬。至扣案前述毒品外包裝袋 4只，均係用於包裹毒品，
    防其裸露、潮濕，並便於攜帶，且經鑑定機關就之與本件扣
    案之安非他命分別鑑析其重量，有前揭法務部調查局鑑定書
    可憑，足證與扣案之安非他命毒品並無不可析離關係；前述
    內裝毒品之供運輸毒品用之黑色手提公事箱 1個、黑色航空
    托運行李箱1個及聯絡運輸毒品事宜之MOTOROLA牌行動電話1
    具（不含SIM卡，因SIM卡仍屬電信公司所有），為共犯甲○
    ○或綽號「小馬」男子所有，上開外包裝袋、黑色手提公事
    箱、黑色航空托運行李箱 1個、行動電話等物品均係供被告
    夾藏毒品以利運輸毒品及聯絡運輸事宜所用之物，均應依毒
    品危害防制條第19條第 1項規定宣告沒收。至扣案被告所有
    NOKIA牌行動電話1具，係被告隨身攜帶出國，且無證據證明
    係供本件之犯罪所用，爰不宣告沒收。經核其認事用法尚無
    違誤（被告於原審時坦認犯行，參見原審卷36、53頁筆錄，
    原審雖未及就被告於本院辯詞，詳為論述，但無礙上開犯行
    認定），量刑亦屬允當，被告提起上訴，請求輕判或辯稱不
    知內裝為毒品云云，依上所述，核非可採，其上訴為無理由
    ，自應予駁回。
據上論斷，應依刑事訴訟法第368條，判決如主文。
本案經檢察官羅榮乾到庭執行職務
中　　華　　民　　國　　96　　年　　11　　月　　28　　日
                  刑事第十四庭審判長法　官  陳志洋
                                    法　官  沈宜生
                                    法  官  蔡聰明
以上正本證明與原本無異。
如不服本判決，應於收受送達後十日內向本院提出上訴書狀，其
未敘述上訴之理由者並得於提起上訴後十日內向本院補提理由書
（均須按他造當事人之人數附繕本）。
                                    書記官  陳建邦
中　　華　　民　　國　　96　　年　　11　　月　　29　　日
附錄：本案論罪科刑法條全文
毒品危害防制條例第4條：
製造、運輸、販賣第一級毒品者，處死刑或無期徒刑；處無期徒
刑者，得併科新臺幣1千萬元以下罰金。
製造、運輸、販賣第二級毒品者，處無期徒刑或7 年以上有期徒
刑，得併科新臺幣7百萬元以下罰金。
製造、運輸、販賣第三級毒品者，處5 年以上有期徒刑，得併科
新臺幣5百萬元以下罰金。
製造、運輸、販賣第四級毒品者，處3 年以上10年以下有期徒刑
，得併科新臺幣3百萬元以下罰金。
製造、運輸、販賣專供製造或施用毒品之器具者，處1年以上7年
以下有期徒刑，得併科新臺幣1百萬元以下罰金。
前五項之未遂犯罰之。
